【裁判字號】    89,上訴,3188
【裁判日期】    900417
【裁判案由】    偽造文書等
【裁判全文】
臺灣高等法院刑事判決                          八十九年度上訴字第三一八八號
    上  訴  人
    即  自訴人  丙  ○
    被      告  甲○○
                乙○○
右上訴人即自訴人因被告等偽造文書等案件，不服臺灣台北地方法院八十九年度自字
第六五八號，中華民國八十九年七月三十一日第一審判決，提起上訴，本院判決如左
：
    主  文
原判決撤銷，發回台灣台北地方法院。
    理  由
一、自訴意旨如附件自訴狀影本所示。
二、按已經提起公訴或自訴之案件，在同一法院重行起訴者，應諭知不受理之判決，
    刑事訴訟法第三百零三條第二款固定有明文。又所謂同一案件，係指所訴彼此兩
    案為同一被告，其被訴之犯罪事實亦屬同一者而言，且此所謂同一事實，應包括
    裁判上具有單一性不可分關係之實質上一罪及法律上一罪之全部事實，
三、然查本件自訴人雖前於八十八年七月六日以「被告甲○○、乙○○分別為中信商
    銀城中分行之襄理及經理，自訴人原在該分行內有定存款三十萬元，存單號碼
    0000000，到期日為七十九年十一月二日，依電腦資料顯示，該筆定存無解約日
    ，故自訴人於八十八年四月間，以電話告知該分行襄理即被告甲○○請求查明，
    惟其利用前往銀行倉庫內調閱該傳單資料時，先行將自訴人在開戶時所留之印鑑
    卡影印後，持該影本教唆坊間刻印業者，偽造自訴人三十萬元定存中途解約單及
    偽造傳票載以現金付款，並向自訴人詐取傳單資料影印工本費十三紙，每紙五十
    元計六百五十元，又被告甲○○上揭犯罪行為，事先若非經分行經理即被告乙○
    ○之核可，並勾結犯罪，顯然以其一人之力，不可能完成如此層層關卡之犯罪行
    為，故被告乙○○應與甲○○成為共犯，共同涉犯偽造私文書、業務侵占及詐欺
    等罪嫌。另依據自訴人向中信銀行索取之電腦定存主檔查表（以下簡稱電腦定存
    表）第一頁至第十四頁之記載，七十七年以前自訴人之帳號顯係依據定存單號碼
    而竄改，例如依據第一頁第一筆定存單號碼為0000000，則帳號為000-00-00000
    -0-0，以下以此類推，惟查上開資料第十五頁至第二十一頁可知，自七十八年以
    後，自訴人之帳號則固定為『000-00-000-00-00000-0-0』，不僅與七十八年以
    後之存單號碼完全不同，且與自訴人開戶時所留存之印鑑卡之戶號上方之『
    00000-0-0』之記載相符，足見該銀行城中分行從未以定存單號碼作為客戶之帳
    號，是自訴人之帳號於七十七年以前顯遭被告等人竄改無疑。自訴人所有憑證號
    碼為『944330』之定存單，其收益分配金計算清單上卻記載憑單號碼為『0000
    000』，又上開電腦定存表存單號碼亦為『0000000』，三者均不一致，定存單號
    碼竟與其他二份清單及電腦資料之號碼相差一百萬號，由此可見七十九年一月十
    五日解約時之定存單為被告等人所偽造。自訴人開戶時所留存之印鑑卡上開戶日
    期為七十二年三月十日，惟依據自訴人所取得之電腦定存表第一頁顯示，第一筆
    定存開戶日為七十二年八月三十日，是自訴人於七十二年三月十日開戶時所存之
    一百八十元款項亦遭被告甲○○、乙○○等人侵占」云云，業經自訴人於八十八
    年七月六日對被告甲○○、乙○○向原審法院提起自訴，並經原審法院於八十九
    年七月十九日判決被告甲○○、乙○○二人無罪在案，自訴人不服上訴於本院，
    經本院於九十年一月二日以本院八十九年上訴字第二七六六號刑事判決駁回自訴
    人之上訴，此分別有原審法院八十八年度自字第六五九號刑事案件自訴人自訴狀
    、判決、本院八十九年上訴字第二七六六號刑事判決附卷可稽。
四、惟，自訴人本案自訴被告甲○○、乙○○犯罪者，係指稱「被告甲○○、乙○○
    在發現錯誤以後，竟『自欺欺人』『掩耳盜鈴』，想用『一手掩盡天下人之耳目
    』之手法，勾結新任櫃檯經理被告丁○○，共同『偽造文書』，將自訴人七十二
    年度至七十七年度之定存單號碼全部『竄改』為比原來之定存單號碼減少一百萬
    號」等語（見原審卷第三頁，自訴人八十九年七月十八日自訴狀）；此一自訴之
    「事實」與自訴人於前案（原審八十八年度自字第六五九號、本院八十九年上訴
    字第二七六六號）係自訴被告甲○○、乙○○偽造文書、侵占其定期存款之「事
實」尚屬有別；況自訴人復指稱被告甲○○、乙○○二人係於前案訴訟中「為掩
    飾犯行」始另行起意而為本案「犯行」；是於法亦應認自訴人本案自訴被告甲○
    ○、乙○○二人之「事實」與前案之「事實」並非同一，亦與前案不具裁判上一
    罪之關係。
五、自訴人本案自訴被告甲○○、乙○○二人之「事實」與前案之「事實」並非同一
    ，亦與前案不具裁判上一罪之關係；則原審法院認自訴人本案係對於已經提起自
    訴之同一案件，在判決確定前復行提起自訴，而諭知自訴不受理判決，於法顯有
    違誤。自訴人就此指摘原判決不當，求予撤銷改判，非無理由，應由本院將原判
    決撤銷，發回原審法院另為妥適之判決。
六、本件係原審諭知自訴不受理之判決，本院認原判決不當，自訴人之上訴為有理由
    ，而撤銷原判決而發回原審法院，爰不經言詞辯論而為判決，附此敘明。
據上論結，應依刑事訴訟法第三百六十九條第一項後段、第三百七十二條，判決如主
文。
中      華      民      國      九十      年      四      月    十七    日
                                台灣高等法院刑事第十庭
                                    審判長法  官  溫  耀  源
                          法  官  何  菁  莪
                                          法  官  林  銓  正
右正本證明與原本無異。
如不服本判決應於收受送達後十日內向本院提出上訴書狀，其未敘述上訴之理由者並
得於提起上訴後十日內向本院補提理由書（均須按他造當事人之人數附繕本）。
                                          書記官  吳  美  貞
中      華      民      國      九十      年      四      月    二十    日


司法院資訊處製作；財團法人民間司法改革基金會備份。
